【裁判字號】    92,交上訴,34
【裁判日期】    920408
【裁判案由】    強盜等
【裁判全文】
臺灣高等法院刑事判決                            九十二年度交上訴字第三四號
    上  訴  人
    即  被  告  乙○○
    指定辯護人  本院甲○辯護人  王永炫
右上訴人因強盜案件，不服臺灣桃園地方法院九十一年度交訴字第六二號，中華民國
九十一年十一月二十八日第一審判決（起訴案號：臺灣桃園地方法院檢察署九十一年
度偵字第九四四四號），提起上訴，本院判決如左：
    主  文
原判決關於強盜及定應執行刑部分撤銷。
乙○○意圖為自己不法之所有，攜帶凶器，以強暴至使不能抗拒，而取他人之物，處
有期徒刑肆年，扣案之瑞士刀壹把沒收。
    事    實
一、乙○○（按竊盜，處有期徒刑貳月；又服用酒類不能安全駕駛動力交通工具而駕
    駛，處有期徒刑貳月；又因過失傷害人，處有期徒刑參月；又駕駛動力交通工具
    肇事，致人受傷而逃逸，處有期徒刑捌月；等部分，不服上訴本院後，撤回上訴
    而確定）於民國八十九年間因侵占案件，經臺灣板橋地方法院於八十九年十月二
    十七日以八十九年板簡字第一八一三號判處有期徒刑七月，緩刑三年確定，在緩
    刑期間內；仍不知警惕。
二、乙○○於九十一年五月十七日下午四時許，駕車（前開竊盜之贓車）途經桃園縣
    龜山鄉○○○路時，撞擊山壁，引擎蓋隆起，見丙○○駕駛車號三Ｔ─七六七０
    號三菱自用小客車前來，竟另行意圖為自己不法之所有，再啟動所駕車輛擋住丙
    ○○車輛前方，旋下車持其所有隨身攜帶客觀上對人之身體具有危險性而可供凶
    器之用鑰匙圈上掛有瑞士刀一把，趨前喝令丙○○下車，欲強取丙○○所駕之三
    Ｔ─七六七０車輛，因丙○○以車上所搭載二名幼子均生病為由苦苦央求，乙○
    ○始作罷。但見丙○○車內變速桿前方置物格內有現金新臺幣（下同）八百元紙
    鈔，即予以取走，丙○○因遭受瑞士刀抵住脖子致不能抗拒，而任由乙○○以此
    強暴方式取走；乙○○得手後始駕車逃離現場。嗣於同日下午六時許，警方據報
    於桃園縣蘆竹鄉宏竹村二三鄰高鐵工地前查獲乙○○，並扣得其所有供犯強盜所
    用之上開瑞士刀一把。
三、案經丙○○訴由桃園縣警察局大園分局報告臺灣桃園地方法院檢察署檢察官偵查
    起訴。
    理    由
一、訊據上訴人即被告乙○○矢口否認有強盜犯行，並辯稱：伊當時駕車至桃園縣龜
    山鄉○○路○段時，因與被害人丙○○發生擦撞，伊遂將車停在被害人丙○○車
    前與之理論，伊當時手上只有拿鑰匙圈，瑞士刀是掛在鑰匙圈上，伊未打開該瑞
    士刀以之抵住被害人丙○○的脖子，伊只是要求丙○○賠償，是丙○○自己交付
    伊現金八百元作為車損賠償費用云云。然查：
（一）右開事實，據被告於警訊中坦承：伊當時用伊偷來的贓車擋住一個婦人的車子
      後伊下車到他的車旁，伊拿出伊身上的瑞士刀抵住那個婦人的脖子˙˙˙伊搶
      錢時拿的瑞士刀就是伊平常帶在身上的瑞士刀，那是伊的鑰匙圈等語（見偵查
      卷第八頁）；雖於原審調查中僅坦承：˙˙˙在下午四點多時在龜山鄉伊看到
      丙○○的車子停在一旁，伊把伊竊得的贓車停在她前面，瑞士刀就掛在伊的鑰
      匙圈上，伊本來想拿簡的車子，因為伊原來偷的車在開山路時就撞到山壁，所
      以伊想叫她下車換她的車來開，下車後，伊敲她的車窗她把車窗搖下來，伊並
      沒有跟她要錢，伊只是叫她下車，伊跟她說伊要她的車開去看小孩等語（見原
      審法院九十一年六月十日訊問筆錄）；在本院亦否認有行搶或取錢之事，辯稱
      ：其僅要求車損之賠償而已云云。
（二）但查，被害人丙○○於警訊中指稱：伊記得大概是九十一年五月十七日下午十
      六時至十七時左右，當時伊帶小孩到林口長庚醫院看病，就診出來後，駕駛三
      Ｔ─七六七０小客車從醫院停車場行進到龜山鄉○○○路時，當時這部車不知
      從何處駛出一直擋住伊不讓伊前進，那時伊還未會其用意，突然一名男子從駕
      駛座下車，持乙把瑞士刀衝向伊並用刀抵住伊的脖子吆喝要伊下車，但伊一直
      不敢下車，結果他就把伊所有的財物八百元搶走並驅車逃逸等語。於原審調查
      中指稱：伊當天是從林口長庚醫院開車出來，行經不詳路名，乙○○先把車開
      到伊前面，第一次伊不理他，伊就超越他，第二次他又把車開到伊前面，因為
      前面被阻擋沒有路伊就停車，張就下車並拍打伊的車子，伊就把車窗搖下一點
      點，伊跟張說伊沒有撞到你，後來張就直接開伊的車門，此時伊看到張手上有
      拿一支瑞士刀並用嘴將瑞士刀打開，張就拿刀抵住伊的脖子有接觸到我的皮膚
      當時伊脖子還留有痕跡，張叫伊下車他要伊的車子，伊一直拜託他因為車上還
      有二個小孩要看病，不要拿伊的車子，伊問他要什麼只要不要傷害到伊及小孩
      什麼都可以，張就在伊車內放零錢的地方有放了手機及一千八百元，但乙○○
      只拿了八百元走，後來伊一再要求他，他才離去等語（以上見偵查卷第一一、
      原審法院九十一年八月五日訊問筆錄）明確。丙○○於本院調查時證稱：「（
      事發當天，妳所駕駛的車子，是否有與被告的車子擦撞？）沒有。可是在我前
      行的時候，被告就連續兩次要攔我車子，在第二次的時候，他把他的車子擋在
      我車子的前方，令我的車子沒有辦法繼續行進而停車。」、「當時為何妳要開
      窗？」、「我當時載有我的兩個小孩子。可是被告在下車後，馬上就衝到我的
      車旁，拍打我的車窗。我在不得已的情形下，打開一點點的車窗，與被告對談
      ，可是被告就自行把手伸入車內，把車門打開，我當時根本就不敢下車。被告
      就握著壹把瑞士刀，押在我的脖子上。本來他是表示要我把車子給他，可是當
      時我是帶孩子去看病，剛要回家，就遇到被告這件事情。我就求他不要把我的
      車子開走，所以被告就表示要我把財物交給他。接著我就把我放在車上置物箱
      的新台幣八百元（百元鈔）及一支手機取出，而我記得我還有壹張壹仟元壓在
      東西下面，被告沒有看到。當時被告就告訴我說他要錢，我就告訴他我就只有
      這麼多，於是被告就把該八百元的現金取走。」、「一個七歲男孩、一個五歲
      的女孩。當時兩個孩子都充滿著恐懼，現在有時候還會有恐懼感。」、「我當
      時當然會害怕。而且被告當時拿著刀子架在我的脖子上，車上又有兩個孩子，
      根本就沒有辦法抵抗。」、「沒有這回事，被告所說的不實在。當時根本就沒
      有說要修車的事情，因為我們兩部車子並沒有事故發生。而且八百元確實是被
      告自己拿的，不是我交給他的。」（見本院九十二年三月十三日訊問筆錄）。
（三）按被告強盜行為，業據被害人指訴歷歷，且被告為警查獲後，復自被告身上起
      獲並扣得鑰匙圈其上掛有瑞士刀一把及贓款現金五百元，此有贓物領據在卷可
      資佐證。被告關於該金錢來源，亦於警訊中坦承：伊搶到錢後曾到便利商店買
      香菸跟飲料，所以搶來的錢才會只剩五百元，伊搶錢時拿的瑞士刀就是伊平常
      帶在身上的瑞士刀，那是伊的鑰匙圈等語（見偵查卷第五頁）；故其諱言持刀
      、搶錢，在規避刑責，諉無可採。況被告如何以口咬開瑞士刀抵住被害人丙○
      ○脖子一節。被告於警訊中自承：˙˙˙像伊在搶那名婦人的時候，伊瑞士刀
      還用口去咬開來，很不方便等語（見偵查卷第九頁）；核與被害人丙○○於警
      訊中所稱：（警方所查扣之瑞士刀是否就是該名男子所持之武器？）當時該名
      瑞士刀等語，於原審調查中指稱：˙˙˙此時伊看到張手上有拿一支瑞士刀並
      用嘴將瑞士刀打開等語（以上見偵查卷第十、原審法院九十一年八月五日訊問
      筆錄）相符，足徵被害人丙○○所指被告持刀抵住其脖子處一節非虛。
（四）至被告嗣後辯稱因所駕車輛與被害人丙○○發生擦撞，伊僅係要求其賠償云云
      。然查，被害人丙○○就此業於警訊、原審、及本院調查中指陳：伊未與被告
      所駕車輛發生擦撞，被告係持刀欲搶其所駕車輛，係因其央求被告需駕車搭載
      幼子，被告始取走置於車內現金等情明確，已如前述。再者，被告就上開辯解
      ，不僅於警訊、偵查及原審初次訊問時均未曾提及，甚至於原審羈押訊問時直
      陳：伊是拜託她身上有無錢，她叫伊不要傷害她˙˙˙伊是問她身上有無錢給
      伊，伊要去看小孩等語（見原審九十一年度聲羈字第二０二號卷所附九十一年
      五月十八日訊問筆錄）。此核與被告上開所辯係因車禍要求被害人丙○○賠償
      一事相左，顯見其上開否認犯罪之辯解，係屬卸責推託之詞，並不足取。
（五）又被告辯稱前開警訊所述中係在酒醉意識不清情況下所為之陳述云云。然查，
      被告於警就前開犯行為詢問前，經警質以：警方於今十七日十八時四十六分對
      你測試酒精濃度值為零點八四，你現在精神狀態為何？答稱：伊很清醒，警方
      現在（二時十分）對伊做酒精濃度測試結果，現在只有零點零八等語，並有警
      製酒精測試單在卷足憑（以上見偵查卷第七、二五頁）。而被告於警訊中初次
      訊問時，因酒醉且當時為夜間被告明確拒絕接受訊問，此業據證人即為被告製
      作第一次警訊筆錄之員警楊韋銘於原審調查中證述明確。嗣被告清醒後再接受
      警訊問後，證人即為被告製作前開警訊筆錄之員警鮑崇先於原審調查中證稱：
      伊在問被告時全程有錄音及錄影，第一次就如另證人楊韋銘所述，被告當時有
      喝酒，而且當時已經是夜間，所以第二次伊在製作筆錄時，有對被告做酒精測
      試，所以伊才對他製作筆錄，被告在製作筆錄時是清醒的，伊完全是依照被告
      陳述所製作等語（以上見原審九十一年十月十四日訊問筆錄）；而經原審質以
      被告：警訊中第二次做筆錄時酒測結果只有零點零八，為何稱警訊時不清醒？
      其答稱：警察問伊的問題伊都知道，伊當時回答警察問題時精神狀態是清醒的
      等語（見原審九十一年九月二十三日訊問筆錄）。再佐以被告於警移送至檢察
      官接受訊問，及原審前開羈押訊問中，就確有駕車擋住丙○○，並自丙○○處
      取得現金等情，均與警訊中為一致之陳述，是被告前開於警訊當中所述，當無
      因酒醉以致意識不清之情。
（六）再被告於原審調查中辯稱：在警訊中警察有用拳頭打伊臉部幾拳及打伊耳光，
      伊的右臉龐受傷部分是伊一下車就被警察打，眼鏡也被打破掉，伊被帶到派出
      所時又有別的警察打伊云云（見原審九十一年九月二十三日訊問筆錄），而否
      認前開警訊中供述之任意性。惟查：本件查獲被告員警係楊韋銘、程鵬及張宏
      圖等人，本件係證人楊韋銘與程鵬在派出所內接獲通報被告所駕車輛涉及刑案
      ，當時證人張宏圖在外指揮交通目擊被告所駕車輛行進方向，即通報回所，由
      證人楊韋銘、程鵬駕車追緝被告，迨被告駕車至桃園縣蘆竹鄉宏竹村二三鄰高
      鐵工地前，即棄車逃逸，由證人程鵬在後尾隨並緝獲被告等情，亦據證人楊韋
      銘、程鵬及張宏圖於原審調查中證述明確（見原審九十一年十月十四日訊問筆
      錄）。是被告上開所指在緝獲過程中有遭警毆打一事，不僅證人楊韋銘、程鵬
      等人於原審調查中均否認之，且被告所述遭警緝獲即被毆打，其右臉龐受傷部
      分就是被警毆打云云，然被告就證人程鵬是否為緝獲之員警，不僅於原審調查
      中無法指認，且被告所述右臉龐受傷乙節，依臺灣桃園看守所九十一年九月十
      一日桃所憲衛字第０九一００００六四０號函所檢送被告緝獲後遭羈押時入所
      之健康檢查表、內外傷紀錄表顯示，被告入所時右臉龐確有擦傷紀錄，然被告
      於該外傷紀錄表自承：九十一年五月十七日十七時左右車禍造成右眼旁擦傷等
      語。且經原審提示被告為警緝獲後所拍攝相片，質以當天為何有此傷勢，被告
      亦供承係因喝酒所致等語（見原審九十一年九月二日訊問筆錄）。且被告駕駛
      贓車撞車多次，是被告前開所稱右臉龐遭警毆傷云云，亦與前開事證未合。被
      告否認警訊供述任意性之辯解，並無足取。
（七）綜上所述，被告前開否認強盜犯罪之辯解，係卸責之詞，不足採信。被告犯行
      已堪認定，應依法論科。
二、按刑法上攜帶兇器之加重竊盜罪或加重強盜罪，兇器之種類並無限制，凡客觀上
    足以對人之生命、身體、安全構成威脅，具有危險性之兇器均屬之（最高法院七
    十年臺上字第一六一三號判例、七十九年臺上字第五二五三號判例參照）。查被
    告持所有瑞士刀一把抵住被害人丙○○脖子處，被害人丙○○該處因此留有痕跡
    等情，已據被害人丙○○指訴如前，該瑞士刀自足以危害人之身體或生命而屬凶
    器之一種；核被告持該瑞士刀抵住被害人丙○○脖子處，使之不能抗拒，而劫取
    財物，係犯刑法第三百三十條第一項之攜帶兇器強盜罪。惟被告強盜所得，及被
    害人丙○○之損失為八百元，若依刑法第三百三十條第一項處以最低刑有期徒刑
    七年，顯然過重，衡情不無可憫，爰依刑法第五十九條規定，減輕其刑。
三、原審就被告乙○○強盜部分據以論罪科刑，固非無見。惟查原判決就被告強盜部
    分認為被告乙○○係眼見被害人丙○○有一千八百元，只強盜取走八百元；惟被
    害人丙○○於本院調查時已一再陳明係八百元放在上面，其下壓住行動電話，再
    下為一張千元鈔票等情，故被告應未見行動電話下之一千元，而係取走所見之全
    部金錢八百元，是原判決對於事實之認定，尚有未洽；且被告強盜所得僅八百元
    ，情輕而法重，原判決未依刑法第五十九條規定，酌減其刑度，亦有未合。被告
    乙○○上訴意旨否認強盜犯罪雖未足採，但原判決就被告乙○○強盜部分既有前
    揭可議之處，仍屬無可維持，應由本院將原判決關於就被告乙○○強盜及定應執
    行部分撤銷改判。爰審酌被告乙○○於緩刑期間仍不知悔悟，僅因長期失業，而
    有前開犯行，其犯強盜罪之手段、取得之財物、被害人丙○○及其年幼子女因此
    所受損害、驚嚇，及被告乙○○犯罪後一再飾詞否認態度不佳等一切情狀，量處
    如主文第二項所示之刑。扣案之瑞士刀一把，係被告所有供犯
    本件加重強盜罪所用之物，應依刑法第三十八條第一項第二款宣告沒收。
據上論斷，應依刑事訴訟法第三百六十九條第一項前段、第三百六十四條、第二百九
十九條第一項前段，刑法第三百三十條第一項、第五十九條，判決如主文。
本案經檢察官朱兆民到庭執行職務。
中      華      民      國    九十二    年      四      月      八      日
                              臺灣高等法院交通法庭
                                  審判長法  官  陳  祐  治
                                        法  官  楊  炳  禎
                                        法  官  王  炳  梁
右正本證明與原本無異。
如不服本判決，應於收受送達後十日內向本院提出上訴書狀，其未敘述上訴之理由者並
得於提起上訴後十日內向本院補提理由書（均須按他造當事人之人數附繕本）。
                                        書記官  潘  大  鵬
中      華      民      國    九十二    年      四      月      九      日
附錄本案論罪科刑法條全文：
刑法第三百三十條第一項：
犯強盜罪而有第三百二十一條第一項各款情形之一者，處七年以上有期徒刑。
刑法第三百二十八條第一項：
意圖為自己或第三人不法之所有，以強暴、脅迫、藥劑、催眠術或他法，至使不能抗
拒，而取他人之物或使其交付者，為強盜罪，處五年以上有期徒刑。


司法院資訊處製作；財團法人民間司法改革基金會備份。
